臺灣臺南地方法院民事裁定　　　　　　　94年度重訴字第68號
原　　　告　貴族天下管理委員會
法定代理人　梅林水綠
訴訟代理人　關世真
被　　　告　君玉飯店
法定代理人　鄭林錦華
訴訟代理人　鄭淑月
被　　　告　甲○○
上原告與被告君王飯店、甲○○間請求返還占用地事件，原告為
訴之追加，本院裁定如下：
    主      文
原告追加之訴駁回。
訴訟費用由原告負擔。
    理      由
一、按訴狀送達後，除因：一被告同意者。二請求之基礎事實同
    一者。三擴張或減縮應受判決事項之聲明者。四因情事變更
    而以他項聲明代最初之聲明者。五該訴訟標的對於數人必須
    合一確定時，追加其原非當事人之人為當事人者。六訴訟進
    行中，於某法律關係之成立與否有爭執，而其裁判應以該法
    律關係為據，並求對於被告確定其法律關係之判決者。七不
    甚礙被告之防禦及訴訟之終結者，不得將原訴變更或追加他
    訴，民事訴訟法第255條第1項定有明文。
二、經查，本件原告起訴主張座落台南市○○路○○段134號地
    下一樓係原告共同使用部分，使用執照載明作為防空避難室
    及停車場店鋪等使用，惟該地下一樓部分為君王飯店占用，
    為此請求被告應將座落台南市○○路○○段713、715地號之
    貴族天下地下一樓，建號2118建物騰空交還原告及全體住戶
    ，並自93年10月25日起至交還日止，按月給付新台幣10,000
    元之損害金。經本院於94年5月5日行言詞辯論，並於當日下
    午履勘現場，及囑託台南市台南地政事務所人員繪製複丈成
    果圖後，原告復於94年5月10日追加請求被告將2122 、1980
    建號建物謄空返還。查原告前後主張所據之請求權固相同，
    惟按民事訴訟乃在當事人之私法上權利義務有紛爭時，由法
    院就其紛爭為判斷之程序，故必有對立之當事人、特定之私
　　法上權利義務關係即訴訟標的、請求法院為如何之裁判。其
　  中訴訟標的乃原告請求法院裁判之私法上權利義務關係。訴
    訟標的乃原告起訴所主張或不認之私法上權利義務關係，法
　　院審判之對象應為具體特定之權利義務關係，而非抽象之法
　  律關係。故在具體特定之民事訴訟，所主張之訴訟標的必為
    具體特定之私法上權利義務關係，而具體特定之私法上權利
    義務關係，必與訴訟標的所由生之原因事實相結合。（參照
    楊建華民事訴訟法問提研析(四)第216頁至217頁）本件原告前
    後主張之請求權固無不同，然該請求權所據之特定事實不同
    ，其訴訟標的自亦不相同，則原告嗣後再主張請求被告將21
    22、1980建號建物謄空交還，核係訴之追加。被告且不同意
    原告為訴之追加。原告雖主張前後訴訟標的之基礎事實相同
    ，惟查原告前後之主張聲明部分，其請求返還之對象，一為
    2118建號建物，一為2122、1980建號建物，建號既有不同，
    則關於原告請求有無理由之認定，即關於原告是否為建物之
    所有權人、被告有無占用建物、及被告之占用有無正當權源
    等，自需分別認定，難認基礎事實相同，故尚無民事訴訟法
    第255條第1項第2款規定之適用。而原告於本院履勘現場後
    ，始行追加返還之建物，且原告原請求返還之建物為一筆，
    嗣追加之建物為二筆，則原告之追加，自難認無礙於被告之
    防禦及訴訟之之終結，亦不符同條項第7款要件；此外，本
    件復無證據足認定本件原告訴之追加有同條第一項各款情形
    ，是原告所為訴之追加，自不應准許，應予裁定駁回。
三、依民事訴訟法第249條第1項第6款，第95條，第78條，裁定
    如主文。
中　　華　　民　　國　　94　　年　　6 　　月　　28　　日
                  民事第四庭    法　官　林富郎
以上正本證明與原本無異
如不服本裁定應於送達後10日內向本院提出抗告狀，並應繳納抗
告費新台幣1,000元整。
中　　華　　民　　國　　94　　年　　6 　　月　　28　　日
                                書記官　卓春成
